臺灣新竹地方法院民事簡易判決  
110年度竹簡字第89號
原      告  臺灣產物保險股份有限公司新竹分公司

法定代理人  邱琦翔  
訴訟代理人  巫光璿  
被      告  李坤正  

上列當事人間損害賠償事件，本院於民國110年3月30日辯論終結
，判決如下：
    主      文
被告應給付原告新臺幣陸萬壹仟捌佰伍拾元，及自民國一一○年
二月九日起至清償日止，按週年利率百分之五計算之利息。
原告其餘之訴駁回。
訴訟費用由被告負擔百分之二十七，餘由原告負擔。
本判決得假執行。
    事實及理由
壹、程序部分：
一、按訴狀送達後，原告不得將原訴變更或追加他訴。但減縮應
    受判決事項之聲明，不在此限，民事訴訟法第255條第1項第
    3款定有明文。查原告起訴時，原聲明請求被告應給付原告
    新臺幣（下同）278,000元，及起訴狀繕本送達翌日起至清
    償日止，按週年利率百分之5計算之利息，嗣於言詞辯論程
    序中，減縮其請求金額為233,000元及上開利息，有起訴狀
    及言詞辯論筆錄附卷可稽。經核原告前開所為係屬單純減縮
    應受判決事項之聲明，揆諸上開規定，於法尚無不合，自應
    准許。
二、被告經合法通知，無正當理由而未於言詞辯論期日到場，核
    無民事訴訟法第386條所列各款情形，爰依原告之聲請，由
    其一造辯論而為判決。
貳、實體部分：
一、原告起訴主張：被告於民國109年1月6日18時10分駕駛車牌
    號碼0000-00自用小客車（下稱肇事車輛），行經新竹市西
    濱快速道路，因闖紅燈致撞損原告所承保、訴外人劉明崴所
    有並由其駕駛之車牌號碼000-0000自用小客車（下稱系爭車
    輛），致系爭車輛嚴重毀損，經送車廠預估修理費用共計新
    臺幣（下同）226,100元（其中含工資30,600元、烤漆13,00
    0元、零件182,500元），而依原告與訴外人劉明崴間汽車車
    體損失險之約定，系爭車輛之車損狀況已達無法恢復原狀之
    程度，超出保額修復上限，故業已報廢方式處理，而原告依
    約應賠付保險金268,000元，扣除系爭車輛殘餘部分出售所
    得價金35,000元，原告依約賠付保險金233,000元，並依保
    險法第53條規定取得代位求償權，為此爰依侵權行為及保險
    代位之法律關係，請求被告賠償系爭車輛因其過失侵權行為
    所致之損害等語。並於本院聲明：被告應給付原告233,000
    元，及自起訴狀繕本送達翌日起至清償日止，按週年利率百
    分之5計算之利息。
二、被告經合法通知，未於言詞辯論期日到場，亦未提出書狀作
    任何聲明或陳述。
三、本院之判斷：
（一）原告主張之前揭事實，業據其提出任意險理賠計算書、汽
      （機）車保險理賠申請書、行車執照、車輛異動登記書、
      新竹市警察局道路交通事故當事人登記聯單、道路交通事
      故現場圖、車損照片、中古車車訊資料、估價單、報廢車
      標售資料、報廢車買賣契約書等件為證，並有新竹市警察
      局110年1月19日竹市警交字第1100002763號函及函檢送本
      件事故之道路交通事故現場圖、道路交通事故談話紀錄表
      、初步分析研判表、調查報告表（一）（二）、照片黏貼
      紀錄表在卷可稽。而被告經合法通知，未於言詞辯論期日
      到場，亦未提出書狀為任何聲明或陳述，自堪信原告之主
      張為真正。
（二）按汽車行駛至交岔路口，其行進、轉彎，應遵守燈光號誌
      或交通指揮人員之指揮，遇有交通指揮人員指揮與燈光號
      誌並用時，以交通指揮人員之指揮為準，道路交通安全規
      則第102條1項第1款定有明文。經查，本件訴外人劉明崴
      於警詢陳稱：我駕駛AFK-1067沿西濱快速道路往苗栗方向
      行駛於慢車道，致肇事地左轉香山聯絡道與對向快車道自
      小客7683-FT往竹北方向直行，碰撞發生車禍，…當時號誌
      為慢車道左轉綠燈等語（見本院卷第61頁），足見系爭車
      輛係依左轉綠燈左轉，而被告駕駛肇事車輛行經本件肇事
      路段時，本應遵守道路交通號誌之指示，不得在有燈光號
      誌管制之交岔路口闖越紅燈，以避免發生危險，而依當時
      天候晴、路況正常、無障礙物、視線正常等情狀，客觀上
      並無不能注意之情事，竟疏未注意於號誌尚未綠燈之際，
      貿然通過該交岔路口，而與系爭車輛發生撞擊，被告就本
      件車禍事故之發生確有過失，且被告之過失行為與原告承
      保之系爭車輛受有損害間亦具相當因果關係，被告自應就
      其過失不法侵權行為所致原告承保系爭車輛之損害，負賠
      償責任。
（三）復按因故意或過失，不法侵害他人之權利者，負損害賠償
      責任；汽車、機車或其他非依軌道行駛之動力車輛，在使
      用中加損害於他人者，駕駛人應賠償因此所生之損害；不
      法毀損他人之物者，應向被害人賠償其物因毀損所減少之
      價額，民法第184條、第191條之2及第196條分別定有明文
      。又物被毀損時，被害人除得依民法第196條請求賠償外
      ，並不排除民法第213條至第215條之適用，依民法第196
      條請求賠償物被毀損所減少之價額，得以修復費用為估定
      之標準，但以必要者為限（例如︰修理材料以新品換舊品
      ，應予折舊），亦有最高法院77年度第9次民事庭會議決
      議、最高法院60年度台上字第1505號判決及73年度台上字
      第1574號判決意旨可資參照。查被告因駕車不慎而追撞原
      告所承保之系爭車輛，致系爭車輛受有損害等情，已如前
      述，被告即應就原告所承保車輛之損害負賠償責任。本件
      原告主張系爭車輛因被告之過失行為而受損，依展佑企業
      社出具估價單，預估修復金額226,100元，已超過保額修
      復上限，原告遂依保險契約相關條款約定，經訴外人劉明
      崴將系爭車輛辦理報廢後，扣除殘餘部分出售所得35,000
      元後，賠付車體險全損保險金233,000元等語。本院認為
      物因侵權行為而受損害，請求金錢賠償，其有市價者，應
      以請求時或起訴時之市價為準。蓋損害賠償之目的在於填
      補所生之損害，其應回復者，並非「原來狀態」，而係「
      應有狀態」，應將損害事故發生後之變動狀況考慮在內。
      故其價格應以加害人應為給付之時為準，被害人請求賠償
      時，加害人即有給付之義務，算定被害物價格時，應以起
      訴時之市價為準，被害人於起訴前已曾為請求者，以請求
      時之市價為準（最高法院96年度台上字第172號民事裁判
      意旨參照）。是原告雖以系爭車輛維修金額高於保險金額
      ，已無修復價值，乃經由車主將系爭車輛辦理報廢，而賠
      付車體險全損保險金等語而為主張，惟此屬原告依保險契
      約相關條款所為處理之賠償方式，對系爭車輛受損之加害
      人即被告未必有利，自不得以該項保險理賠之方式拘束被
      告至明。而原告主張預估系爭車輛之修復費用226,100元
      ，其中零件部分為182,500元、工資30,600元、烤漆13,00
      0元，有估價單附卷可佐（見本院卷第109-113頁），而依
      前揭說明，系爭車輛之修理，既以新零件更換被毀損之舊
      零件，自應將零件折舊部分予以扣除。而依行政院所頒「
      固定資產耐用年數表」及「固定資產折舊率表」之規定，
      自用小客車之耐用年數為5年，依定率遞減法每年折舊千
      分之369，其最後1年之折舊額，加歷年折舊累積額，總和
      不得超過該資產成本原額之10分之9之計算方法，查，系
      爭車輛之出廠日為102年9月，迄至系爭車禍事故發生之10
      9年1月6日止，已使用6年4月，是系爭車輛零件修理費用
      經折舊後為18,250元（計算式：182,500元×0.1＝18,250元
      ），加計工資30,600元、烤漆13,000元，則原告得請求之
      修車費用計以61,850元為必要（計算式：18,250元＋30,60
      0元＋13,000元＝61,850元）。
（四）另按被保險人因保險人應負保險責任之損失發生，而對於
      第三人有損失賠償請求權者，保險人得於給付賠償金額後
      ，代位行使被保險人對於第三人之請求權，保險法第53條
      第1項亦定有明文；而此項法定代位權之行使，有債權移
      轉之效果，故於保險人給付賠償金額後，被保險人對於第
      三人之請求權即移轉於保險人，有最高法院69年度台上字
      第923號判例意旨可參。查原告業已依保險契約之約定賠
      付所承保系爭車輛之修復費用等情，有任意險理賠計算書
      在卷可考，參諸前開說明，其自得代位被保險人行使對被
      告之損害賠償請求權。
（五）末按給付無確定期限者，債務人於債權人得請求給付時，
      經其催告而未為給付，自受催告時起，負遲延責任。其經
      債權人起訴而送達訴狀，或依督促程序送達支付命令，或
      為其他相類之行為者，與催告有同一之效力。遲延之債務
      ，以支付金錢為標的者，債權人得請求依法定利率計算之
      遲延利息；應付利息之債務，其利率未經約定，亦無法律
      可據者，週年利率為百分之5，民法第229條第2項、第233
      條第1項前段及第203條分別定有明文。原告對被告得請求
      之損害賠償，係未約定期限之給付，亦未約定遲延利率，
      原告請求自起訴狀繕本送達翌日即110年2月9日起至清償
      日止，按週年利率百分之5計算之遲延利息，即屬有據。
四、綜上所述，原告依保險代位及侵權行為損害賠償之法律關係
    ，請求被告賠償原告61,850元，及自110年2月9日起至清償
    日止，按週年利率百分之5計算之遲延利息，即有理由，應
    予准許。逾上開範圍之請求，則屬無據，應予駁回。又本件
    係依民事訴訟法第427條第1項適用簡易訴訟程序所為被告敗
    訴之判決，就原告勝訴部分爰依職權宣告假執行。
據上論結，本件原告之訴為一部有理由、一部無理由，依民事訴
訟法第436條第2項、第385條第1項、第79條、第389條第1項第3
款，判決如主文。
中　　華　　民　　國　　110 　年　　4 　　月　　13　　日
                  新竹簡易庭    法  官  邱玉汝
以上正本係照原本作成。
如對本判決不服，須於判決送達後20日之不變期間內，向本院提
出上訴狀；如委任律師提起上訴者，應一併繳納上訴審裁判費。
中　　華　　民　　國　　110 　年　　4 　　月　　13　　日
                                書記官  陳筱筑